臺灣臺南地方法院刑事判決　　　　　　　 96年度訴字第620號
公　訴　人　臺灣臺南地方法院檢察署檢察官
被　　　告　甲○○
　　　　　　　　　（現另案於臺灣臺南監獄臺南分監執行中）
指定辯護人　鄭嘉慧律師
被　　　告　戊○○
　　　　　　　　　（現另案於臺灣臺南監獄臺南分監執行中）
指定辯護人　宋金比律師
被　　　告　丁○○
選任辯護人　吳信賢律師
上列被告等因強盜案件，經檢察官提起公訴（九十五年度營偵字
第一五九四號），本院判決如下：
    主   文
甲○○、戊○○、丁○○共同意圖為自己不法之所有，攜帶兇器
，以脅迫至使不能抗拒，而取他人之物，甲○○累犯，處有期徒
刑柒年拾月，戊○○累犯，處有期徒刑柒年捌月，丁○○處有期
徒刑柒年肆月。扣案之玩具手槍壹把沒收。
    事   實
一、前科紀錄
  (一)甲○○前於民國（下同）七十九年、八十年間，因違反肅清
    煙毒條例、槍砲彈藥刀械管制條例等案件，分別經本院以七
    十九年度訴字第一三六二號判決判處有期徒刑三年六月、臺
    灣臺中地方法院以八十年度重訴字第一二四五號判決判處有
    期徒刑六年，經減刑為有期徒刑三年，復經臺灣臺中地方法
    院以八十一年度聲字第一三六號裁定應執行有期徒刑六年確
    定，八十三年一月十四日因縮短刑期假釋出監，並付保護管
    束，茲因保護管束期間再犯罪而撤銷假釋，於九十年一月十
    八日入監執行殘刑三年又九日，嗣於九十二年十二月二十三
    日縮刑期滿執行完畢。
  (二)戊○○前於七十七年、八十年間，因竊盜、違反懲治盜匪條
    例等案件，經本院以八十二年度聲字第三二九號裁定應執行
    有期徒刑十一年十月確定，八十七年八月十三日因縮短刑期
    假釋出監，並付保護管束，於九十三年三月十四日保護管束
    期滿，以已執行完畢論。
二、緣甲○○以其與李憲能間有購買毒品糾紛為由，向丁○○提
    議前往與李憲能理論或強取李憲能或其妻丙○○所有之隨身
    手提袋，丁○○附議並邀約戊○○加入，三人即共同基於意
    圖為自己不法所有之犯意聯絡，於九十五年四月十七日晚間
    十一時四十分許，推由戊○○攜帶不具殺傷力，客觀上卻足
    以對人之生命、身體、安全構成威脅，具有行兇危險性之黑
    色玩具手槍一支，丁○○則攜帶客觀上足以對人之生命、身
    體、安全構成威脅，具有行兇危險性之西瓜刀一把，搭乘由
    甲○○駕駛，而屬丁○○之兄所有之車牌號碼一九三０—Ｌ
    Ｖ號之自用小客車，前往李憲能夫婦位於臺南市○區○○○
    路二段關帝廳附近住處等候，其等見李憲能與其妻丙○○下
    車後，甲○○遂指示戊○○、丁○○分持玩具手槍、開山刀
    各一把下車圍堵，甲○○則駕車準備至他處停車，迨被告戊○○、丁○○尾隨行走至臺南市○○○路○段二０三巷口時
    ，只見丙○○一人獨自行走，戊○○旋持玩具手槍指著丙○○之胸口，脅迫丙○○「不要動」，並強取丙○○左肩上之
    手提袋，丙○○見狀欲搶回手提袋，丁○○即持西瓜刀靠近
    丙○○胸前，脅迫丙○○「不許出聲」，至使丙○○不能抗
    拒，而任由戊○○強行取走丙○○所有之黑白格手提袋一個
    （內含有如附表所示之物品）。戊○○、丁○○二人得手後
    ，隨即逃離現場，再尋找甲○○所駕駛之前開小客車並搭乘
    逃逸，而手提袋內之現金由甲○○分得新臺幣（下同）二萬
    七千元，戊○○、丁○○各分得三萬五千元，前開行動電話
    則先由戊○○分得，再轉由丁○○取得，其餘物品則隨意丟
    棄。
三、嗣經警調閱丙○○所持有前開行動電話之通聯紀錄，比對行
    動電話內碼，並對丁○○等人持用之行動電話號碼執行通訊
    監察後，發覺為丁○○持用前開行動電話，而於九十五年五
    月二十五日持本院核發之搜索票，前往臺南市○區○○路二
    三八巷六０號丁○○住處執行搜索，扣得前開行動電話一支
    ；復於同年六月一日，持臺灣臺南地方法院檢察署核發之拘
    票，前往臺南縣仁德鄉○○路八七五巷九六號戊○○住處，
    執行拘提戊○○時，經戊○○同意執行搜索，扣得前開玩具
    手槍一支，始查獲上情。
四、案經臺灣臺南地方法院檢察署檢察官指揮臺南市警察局第一
    分局報告後偵查起訴。
     理      由
壹、程序方面
一、按被告以外之人於審判外之言詞或書面陳述，除法律有規定
    者外，不得作為證據；又證人、鑑定人依法應具結而未具結
    者，其證言或鑑定意見，不得作為證據，刑事訴訟法第一百
    五十九條第一項、第一百五十八條之三分別定有明文。查證
    人即被害人丙○○於警詢所為之證述，係屬被告丁○○以外
    之人，於審判外所為之陳述，證人警詢證述前，亦未經法定
    具結程序，復未經被告丁○○或其選任之辯護人在場聽聞，
    更未經被告丁○○行使詰問權，另無其他法定除外得以回復
    證據能力規定之適用，因此，依前開法條規定，證人丙○○
    於警詢所為證述對於被告丁○○而言，自無證據能力。
二、次按被告以外之人於審判外之陳述，經當事人於審判程序同
    意作為證據，法院審酌該言詞陳述或書面陳述作成時之情況
    ，認為適當者，亦得為證據，刑事訴訟法第一百五十九條之
    五第一項定有明文。查被告甲○○、戊○○及其等辯護人對
    證人即被害人丙○○警詢所為證述之證據能力不爭執，被告
    甲○○、戊○○、丁○○及其等辯護人對於證人李憲能、陳
    進川、張武彰警詢所為證述之證據能力亦不爭執，均同意作
    為證據，而本院審酌證人丙○○、李憲能、陳進川於警詢所
    為之證述，均係於案發之初陳述案發經過，並未指明特定涉
    嫌人，應無攀誣構陷被告三人之可能，證人張武彰則係因使
    用被告甲○○所申請之行動電話門號，為警傳喚到庭證述，
    所為證述內容亦未指認被告三人有涉嫌本件強盜犯行，亦無
    攀誣構陷被告三人之可能，另依卷內資料審酌該警詢筆錄作
    成時之情況，亦認為並未有何違背法律或其他相關規定之情
    事，而應認為適當，是以，依刑事訴訟法第一百五十九條之
    五第一項之規定，前開證人於警詢所為之證述有證據能力。
三、再按被告以外之人於偵查中向檢察官所為之陳述，除顯有不
    可信之情況者外，得為證據，刑事訴訟法第一百五十九條之
    一第二項定有明文。又按刑事審判上之共同被告，係為訴訟
    經濟等原因，由檢察官或自訴人合併或追加起訴，或由法院
    合併審判所形成，其間各別被告及犯罪事實仍獨立存在。故
    共同被告對於其他共同被告之案件而言，為被告以外之第三
    人，本質上屬於證人（最高法院九十四年度臺上字第五九四
    一號判決要旨參照）。查證人即共同被告甲○○、戊○○、
    丁○○就本身以外之其他共同被告而言，仍屬被告以外之第
    三人，然其等於偵查中以證人之地位，向檢察官所為之證述
    ，均經法定具結程序，並經被告甲○○、戊○○、丁○○不
    爭執證據能力，其等證述內容亦與被告三人之自白及證人丙○○等人警詢證述內容相符，而無顯不可信之情況，是以，
    依前開規定，證人即共同被告於偵查中所為之證據亦有證據
    能力。
貳、實體方面：
一、得心證之理由
  (一)被告甲○○、戊○○、丁○○對於共同攜帶兇器強盜證人丙○○所有手提包（含如附表所示之物品）之犯罪事實，迭於
    警偵訊及本院審理時均自白不諱，核與證人即被害人丙○○
    、證人李憲能、陳進川於警詢所為之證述，以及證人即共同
    被告甲○○、戊○○、丁○○於偵查中證述內容相符，並有
    在現場扣得之開山刀刀套一只，在被告戊○○住處扣得之玩
    具手槍一把，以及在被告丁○○住處扣得之前開行動電話一
    支可資佐證，復有行動電話租用人資料、通聯紀錄、通訊監
    察譯文各一份在卷可資證明被告丁○○確有使用證人丙○○
    所持用前開行動電話之事實，另有現場照片、錄影機翻拍照
    片、扣案物品照片各二幀、搜索扣押筆錄、扣押物品目錄表
    各二份、贓物認領保管單、現場圖各一紙附卷可按，足徵被
    告三人前開自白應與事實相符而可信採。
  (二)被告甲○○、戊○○、丁○○雖辯稱犯罪動機係因被告甲○○與證人丙○○之夫李憲能間有毒品交易糾紛云云，然據證
    人丙○○於本院審理時到庭證述：「（是否認識在場之甲○○，綽號【紅毛】）我對他沒印象，但我聽過綽號【紅毛】
    之人，他的實際名字是什麼我不知道」、「（你與【紅毛】
    間有無糾紛）沒有」、「（你是否知道你先生李憲能之前曾
    與綽號【紅毛】之人有糾紛）我不知道」、「（你先生是否
    曾因毒品案件被起訴）有。本案之前」、「（行搶二人近你
    身邊時，有無說因金錢或毒品糾紛才要找你）沒有」等語明
    確，被告甲○○亦供稱係向李憲能購買毒品時所產生之糾紛
    ，交易時證人均在車上等候，其與證人確實沒有糾紛等情，
    足徵被告甲○○是否因與證人丙○○之夫李憲能間之毒品交
    易糾紛，而引發強盜之動機，並非證人丙○○所得知悉者，
    況犯罪動機起於犯罪行為人之內心意思，自非被害人所能詳
    知者，亦與被告甲○○三人前開犯行是否合乎強盜取財之構
    成要件無涉。復參以被告甲○○於本院審理時供述：「（本
    案是甲○○提議）是。我跟丁○○說我與李憲能有糾紛，因
    我買到的毒品，量少且品質差。我拜託他們把李憲能夫妻攔
    下，看是要補毒品給我或退我錢」、「（有無跟戊○○、丁○○說，如對方不從，如何處理）就要他們把李憲能夫妻攔
    下，如果不補毒品給我或退我錢，就直接將他們皮包拿來，
    因皮包內一定有毒品」等語，被告戊○○、丁○○亦供稱：
    「（是因聽到甲○○如此說，就直接搶皮包）我想他們錯在
    先，且如果遇到李憲能還可以說，因為遇到丙○○，所以就
    直接搶皮包回來，裡面一定有錢或毒品。且如果有毒品，他
    們也不敢報警」等語，足徵被告甲○○確有以其與李憲能間
    之毒品交易糾紛為由，向被告丁○○提議，經被告丁○○附
    議而以相同理由邀約被告戊○○加入，並預想到若未遇到李
    憲能無法進行交涉理論時，即直接強盜證人丙○○之手提袋
    一情，是以，被告甲○○、戊○○、丁○○辯稱係因被告甲○○與證人丙○○之夫李憲能間有毒品交易糾紛始引發犯罪
    動機一節縱然屬實，亦無解於被告三人確有強盜證人丙○○
    財物之不法意圖。
  (三)被告丁○○復辯稱強盜過程中，並未以開山刀架住證人丙○○之脖子一節，質之證人丙○○於本院審理時到庭證稱：「
    （多少人行搶）我看到二人」、「（何謂你看到）接近我的
    是二人」、「（他們手上持何物）一人拿槍，一人拿西瓜刀
    」、「是被告丁○○拿西瓜刀，拿槍的我比較沒印象」、「
    （當時，拿西瓜刀之人在何處）拿槍之人搶走我皮包，我想
    要搶回，這時拿西瓜刀之人將西瓜刀架住脖子前，並叫我不
    要出聲」、「（他們二人距離多遠）很近。都站在我前面，
    不超過一公尺」、「（拿西瓜刀之人，刀子距離你多遠）我
    當時很怕，我不瞭解距離多遠，很近，但沒有抵到我身上」
    、「（拿西瓜刀之人是在拿槍之人搶走皮包後才拿刀靠近你
    脖子前）拿槍之人在搶當中，還未搶走皮包前，拿西瓜刀之
    人才靠近我」、「刀與我身體距離約八點五公分【審判長當
    庭諭證人比出位置，以尺測量所得距離】」、「（行搶過程
    ，你有無受傷）我手腕有瘀傷，在拉扯皮包時不知道撞倒何
    物，我沒有刀傷或槍傷」等語明確，足證被告丁○○前開辯
    稱應屬實情。
  (四)被告甲○○、戊○○、丁○○另辯稱強盜過程中，只有被告
    戊○○、丁○○在場，被告甲○○在準備停車中，並未在場
    一情，亦經證人丙○○到庭證稱：「（二人行搶過程中，到
    離開，有無第三人出現）我只看到二人」、。「（何謂你看
    到）接近我的是二人」、「（他們手上持何物）一人拿槍，
    一人拿西瓜刀」、「是被告丁○○拿西瓜刀，拿槍的我比較
    沒印象」、「（行搶二人離開時，有無人接應）沒有。只看
    到他們離開」等語無訛，益證被告三人前開所辯亦可採信。
  (五)綜上，被告三人對於共同攜帶兇器強盜證人丙○○所有手提
    包之犯罪事實，均自白不諱，核與證人丙○○等人證述相同
    ，並有扣案物品可資佐證，可資採信，至被告三人辯稱強盜
    過程中亦僅有被告戊○○、丁○○在場實施強盜行為，被告
    丁○○雖有以開山刀接近證人丙○○之身體，但未抵住證人
    之脖子之犯罪情節亦可信實，至於被告三人之犯罪動機是否
    係因被告甲○○與證人丙○○之夫李憲能間有毒品交易糾紛
    所引起，則無解於被告三人確有強盜證人丙○○財物之不法
    意圖，是以，本件事證已臻明確，被告三人犯行均洵堪認定
    。
二、論罪科刑
  (一)按所謂兇器，其種類並無限制，凡客觀上足以對人之生命、
    身體、安全構成威脅，具有危險性之兇器均屬之，且祇須行
    竊時攜帶此種具有危險性之兇器為已足，並不以攜帶之初有
    行兇之意圖為必要（最高法院七十九年臺上字第五二五三號
    判例要旨參照）。查被告三人犯本件強盜案件時，推由被告
    丁○○攜帶之開山刀一把、被告戊○○持玩具手槍一支，而
    前開開山刀雖未據扣案，然依遺留現場之開山刀刀套所示，
    該西瓜刀長一點二臺尺即三十六公分，且衡之一般西瓜刀為
    金屬材質，質地堅硬，刀鋒銳利，依一般社會通念，足以使
    人之身體、生命產生危險，自堪認係屬刑法第三百二十一條
    第一項第三款所指之兇器；另扣案之玩具手槍一支，雖經內
    政部警政署刑事警察局鑑驗結果不具殺傷力，此有該局九十
    五年七月二十八日以刑鑑字第０九五０一０二八九八號槍彈
    鑑定書一份在卷可考，然前開玩具手槍係仿半自動手槍外型
    製造之空氣手槍，槍身長十四公分，復考之證人即共同被告
    丁○○於偵查中證稱被告戊○○乃持鐵製玩具手槍強盜一節
    ，足認該把玩具手槍質地堅硬，外觀形狀及長度已逾越一般
    人手掌範圍，故常人手持此等器械時，當會有其餘槍身之部
    分突出，且該突出部分或為槍管或為槍把，均屬鈍角或銳角
    之突出物，即便被告戊○○所持之玩具手槍不具殺傷力，然
    單持前開玩具手槍攻擊他人，客觀上亦足以對被害人之身體
    、生命構成威脅而具有危險性，而堪認係屬兇器。次按強盜
    罪之行為態樣包含強暴與脅迫。所謂「強暴」，係謂直接或
    間接對於人之身體施以暴力，以壓制被害人之抗拒之狀態而
    言；「脅迫」則係指行為人以威嚇加之於被害人，使其精神
    上萌生恐懼之心理，以達到至使不能抗拒之程度，而強盜罪
    之強暴、脅迫，以所施用威嚇之程度，客觀上足以壓抑被害
    人之意思，至使不能抗拒為已足。至施用之威嚇手段，客觀
    上是否足以壓抑被害人之意思自由，應依一般人在同一情況
    下，其意思自由是否因此受壓制為斷，不以被害人之主觀意
    思為準（最高法院九十四年度臺上字第七０四一號、八十七
    年度臺上字第三七０五號判決要旨參照）。衡諸現今社會，
    槍枝持有氾濫，一般人見他人持槍指向自身，一時之間，手
    槍真假難辨，殺傷力未明之情形下，實難認客觀上尚得抗拒
    ，此由證人丙○○於本院審理時證稱：被告戊○○持槍指著
    胸前，強取其左肩上之手提袋時，雖本能反應要搶回，但當
    下心理很害怕等語，可見一斑，嗣被告丁○○見證人丙○○
    欲搶回手提袋，而持前開開山刀靠近證人身體時，證人丙○○隨即任由被告戊○○強取手提袋得手一情，益證被告戊○○、丁○○前開行為，業已威脅壓抑證人丙○○之自由意思
    ，使其心生畏懼，而處於不敢抗拒之狀態至明。準此，核被
    告三人前開所為，係犯刑法第三百三十條第一項意圖為自己
    不法之所有，攜帶兇器，以脅迫至使不能抗拒，而取他人之
    物之加重強盜罪。而被告甲○○、戊○○及丁○○均就前開
    犯行，有犯意聯絡、行為分擔，均應依修正施行前刑法第二
    十八條之規定論以共同正犯，就各共犯之所為負全部責任。
  (二)至公訴人認被告甲○○戊○○、丁○○三人共同實施本件強
    盜犯行，尚該當刑法第三百二十一條第一項第四款之結夥三
    人以上而犯之加重要件。惟按共同正犯，係共同實施犯罪行
    為之人，在共同意思範圍內，各自分擔犯罪行為之一部，相
    互利用他人之行為，以達其犯罪之目的，其成立不以全體均
    行參與實施犯罪構成要件之行為為要件。如行為人以自己共
    共同犯罪之意思，事前同謀，而由其中一部分人實行犯罪之
    行為者，亦應認為共同正犯，使之對於全部行為所發生之結
    果，負其責任。而刑法分則或刑法特別法中規定之結夥二人
    或三人以上之犯罪，固應以「在場共同實施」或「在場參與
    分擔實施犯罪」之人為限，不包括同謀共同正犯在內（最高
    法院九十四年度臺上字第一九四九號、八十七年度臺非字第
    三五號判決要旨參照）。查被告甲○○固與被告戊○○、丁○○共同基於不法所有之意圖，並搭載被告戊○○、丁○○
    至現場等候，待證人李憲能、丙○○出現後，指示被告戊○○、丁○○先行下車圍堵，其則駕駛前開自小客車至他處停
    車後，再準備與被告戊○○、丁○○會合行動，未料，被告
    戊○○、丁○○下車後只發現證人丙○○獨自一人行走，旋
    分持前開玩具手槍以及開山刀強盜證人丙○○之財物，過程
    中僅被告戊○○、丁○○在場參與強盜之構成要件行為，被
    告甲○○並未在現場把風或駕車接應，係迨至被告戊○○、
    丁○○強盜得手後，始自行前往尋找被告甲○○搭車逃逸等
    情，業經被告甲○○、戊○○、丁○○於警偵訊時證述明確
    ，亦與證人丙○○於本院審理時到庭證述內容相同，足證本
    件強盜案件發生當時，僅有被告戊○○、丁○○在場參與分
    擔實施強盜構成要件之行為，被告甲○○僅與其等有事前共
    謀而已，是以，依前開判決要旨，被告三人前開所為，應與
    「結夥三人」之加重要件有所未合，公訴人認該當「結夥三
    人」之加重要件，容有誤會，附此敘明。
  (三)其次，被告甲○○、戊○○有犯罪事實欄所載之前科，此有
    臺灣高等法院被告前案紀錄表及臺灣臺南地方法院檢察署刑
    案資料查註紀錄表各一件在卷可稽，其受有期徒刑執行完畢
    後五年內故意再犯本件有期徒刑以上之罪，應依修正施行前
    刑法第四十七條之規定論以累犯，並依法加重其刑。
  (四)爰審酌被告甲○○、戊○○有犯罪事實欄所載之前科，被告
    丁○○則因詐欺案件，經本院於九十六年四月二十六日以九
    十六年度簡字第一四二六號判決判處有期徒刑三月（未構成
    累犯），亦有判決書一份在卷可憑，其等素行均屬不良，且
    被告三人正值青壯，四肢健全，竟不思上進，若如其等所述
    因被告甲○○與證人丙○○之夫李憲能間有毒品交易糾紛一
    節屬實，亦僅為小額金錢糾紛，非屬鉅大之利益糾葛，理應
    循理性方式解決，況此情與被告戊○○、丁○○毫無關係，
    卻仍出此下策，攜帶兇器強盜證人丙○○之財物，危害社會
    秩序非微，惡性非輕，且迄今尚未賠償證人丙○○之損失，
    所幸被告三人前開所為未造成證人丙○○身體受有其他傷害
    ，且於犯後自白犯行，毫無推託卸責之舉，態度良好等一切
    情況，認公訴人對被告甲○○、戊○○各具體求刑有期徒刑
    九年，對被告丁○○求處有期徒刑八年六月，罪刑核屬過重
    ，應分別量處如主文所示之刑較為適當。
  (五)至被告三人所為前開犯行之犯罪時間固在九十六年四月二十
    四日前，惟其所犯為刑法第三百三十條之罪，且受有期徒刑
    一年六月以上刑之宣告，故與中華民國九十六年罪犯減刑條
    例之減刑要件有所未合，不予減刑，附此敘明。
  (六)末按共同正犯因相互間利用他人之行為，以遂行其犯意之實
    現，本於責任共同之原則，有關沒收部分，對於共犯間供犯
    罪所用之物，自均應為沒收之諭知（最高法院九十一年度臺
    上字第五五八三號、八十九年度臺上字第六九四六號判決可
    資參照）。查扣案之玩具手槍一支，乃被告戊○○所有，供
    被告三人犯本案所用之物品，業經被告戊○○供述明確，是
    以，應依修正施行前刑法第三十八條第一項第二款之規定宣
    告沒收。至被告丁○○於強盜時所持用之開山刀一把，業已
    丟棄，另在被告丁○○住處所扣得之長袖黑上衣、長牛仔褲
    各一件以及藍色黃條布鞋一雙，雖係被告丁○○所有之物品
    ，確係平日穿著所用之衣物，而非專供本件強盜所用之物等
    情，亦經被告丁○○供述在卷，爰不為沒收之諭知。又扣案
    之行動電話一支，並非被告三人所有，且已發還證人丙○○
    領回，有前開贓物認領保管單在卷可按，亦不為沒收之諭知
    。
三、新舊法比較之說明
  (一)按行為後法律有變更者，適用行為時之法律。但行為後之法
    律有利於行為人者，適用最有利於行為人之法律。修正後刑
    法第二條第一項定有明文。查本件被告三人行為後，刑法部
    分條文修正施行，而修正施行後刑法第二條第一項亦修正規
    定，然此乃為與刑法第一條罪刑法定主義相互契合，以貫徹
    法律禁止溯及既往原則，其乃規範行為後法律變更所生新舊
    法律比較適用之準據法，本身尚無比較新舊法之問題，故應
    一律適用修正施行後刑法第二條之規定以決定適用之刑罰法
    律，先予辨明。又參以本次刑法總則編修正之比較新舊法，
    應就罪刑有關之之共犯、未遂犯、想像競合犯、牽連犯、連
    續犯、結合犯，以及累犯加重、自首減輕暨其他法定加減原
    因（如身分加減）與加減例等一切情形，綜其全部罪刑之結
    果而為比較（最高法院九十五年五月二十三日刑事庭第八次
    會議決議可資參照），首先敘明。
  (二)其次，被告三人行為時，修正施行前刑法第二十八條乃規定
    ：「二人以上共同實施犯罪之行為者，皆為正犯」，而修正
    施行後同條文僅將「實施」修正為「實行」，考之修正條文
    立法理由說明，其主要目的係在排除僅參與犯罪之「陰謀」
    或「預備」階段者成立共同正犯之可能，就此而言，修正施
    行後刑法第二十八條之規定已較修正前之規定限縮共同正犯
    成立之範圍，然本件被告三人所為之犯行，非屬陰謀、預備
    共同正犯，適用新舊法之結果，修正後之規定並非較有利於
    正犯，因此，依刑法第二條第一項前段之規定，仍應適用修
    正前刑法第二十八之規定。
  (三)再者，被告甲○○、戊○○二人行為後，修正施行後刑法第
    四十七條第一項規定「受徒刑之執行完畢，或一部之執行而
    赦免後，五年以內故意再犯有期徒刑以上之罪者，為累犯，
    加重本刑至二分之一。」，與修正施行前累犯之要件相較之
    下，排除犯罪行為人出於過失再犯，僅限定於「故意再犯」
    始構成之者，雖此修正並非犯罪構成要件或刑罰之變更，但
    因被告犯行是否需論以累犯，顯已影響行為人刑罰加重與否
    之法律效果，自屬法律有變更，然因被告乃出於故意再犯本
    件有期徒刑以上之罪，不論修正施行前、後之法條適用結果
    均不分軒輊，故依修正後刑法第二條第一項前段之規定依修
    正施行前第四十七規定即舊法論以累犯。
  (四)又被告三人行為時修正前刑法第三十八條第一項第二款規定
    「供犯罪所用或供犯罪預備之物」、同條第三項「第一項第
    二款、第三款之物，以屬於犯人者為限，得沒收之。但有特
    別規定者，依其規定。」，雖修正施行後刑法第三十八條第
    一項第二款並無修正，第三項則將「犯人」修正為「犯罪行
    為人」，僅屬文字之調整，並未涉及實質刑罰內容之變更，
    故適用結果並無有利或不利被告之情形，然按沒收為從刑之
    一種，且與主刑有從屬關係，應依從刑從屬於主刑原則，不
    得就新舊法予以割裂適用（最高法院九十年度臺上字第一七
    三一號判決要旨參照），而本件被告三人均依修正施行前刑
    法之規定論罪科刑，故依前開說明，亦應適用修正施行前關
    於沒收之規定。
據上論斷，應依刑事訴訟法第二百九十九條第一項前段，刑法第
二條第一項前段、（修正施行前）第二十八條、第三百三十條第
一項、（修正施行前）第四十七條、（修正施行前）第三十八條
第一項第二款，判決如主文。
本案經檢察官乙○到庭執行職務。
中　　華　　民　　國　　96　　年　　8 　　月　　15　　日
　　　　　　　刑事第四庭    審判長法　官　陳志成
　　　　　　　　　　　　　　　　　法　官  楊佳祥
　　　　　　　　　　　　　　　　　法　官  黃欣怡
以上正本證明與原本無異。
如不服本判決應於收受本判決後10日內向本院提出上訴書狀，並
應敘述具體理由。如未敘述上訴理由者，應於上訴期間屆滿後20
日內向本院補提理由書狀（均須按他造當事人之人數附繕本）「
切勿逕送上級法院」。
　　　　　　　　　　　　　　　　　書記官  陳怡吟
中　　華　　民　　國　　96　　年　　8 　　月　　15　　日
附表：證人丙○○遭強盜之手提袋內財物
┌─┬──────────┬──────────────┐
│  │物    品    名    稱│備                       註 │
├─┼──────────┼──────────────┤
│1 │現金約新臺幣10萬元  │被告甲○○分得27,000元，被告│
│  │                    │戊○○、丁○○各分得35,000元│
│  │                    │，並已花用殆盡，其餘現金業已│
│  │                    │連同手提袋丟棄。            │
├─┼──────────┼──────────────┤
│2 │NEWGEN牌行動電話1支 │在被告丁○○住處扣得行動電話│
│  │（序號：000000000000│手機1支，至於SIM卡業已丟棄。│
│  │  810，內含有行動電 │                            │
│  │  話號碼0000000000  │                            │
│  │  號SIM卡1張）      │                            │
├─┼──────────┼──────────────┤
│3 │身分證1張           │業已丟棄。                  │
├─┼──────────┼──────────────┤
│4 │殘障手冊1本         │同上                        │
├─┼──────────┼──────────────┤
│5 │大樓電梯卡1張       │同上                        │
│  │                    │                            │
├─┼──────────┼──────────────┤
│6 │印章                │同上                        │
└─┴──────────┴──────────────┘
附錄本案論罪法條全文
中華民國刑法第328條
（普通強盜罪）
意圖為自己或第三人不法之所有，以強暴、脅迫、藥劑、催眠術
或他法，至使不能抗拒，而取他人之物或使其交付者，為強盜罪
，處5年以上有期徒刑。
以前項方法得財產上不法之利益或使第三人得之者，亦同。
犯強盜罪因而致人於死者，處死刑、無期徒刑或10年以上有期徒
刑；致重傷者，處無期徒刑或7年以上有期徒刑。
第 1 項及第 2 項之未遂犯罰之。
預備犯強盜罪者，處1年以下有期徒刑、拘役或3千元以下罰金。
中華民國刑法第330條
（加重強盜罪）
犯強盜罪而有第321條第1項各款情形之一者，處7年以上有期徒
刑。
前項之未遂犯罰之。
